臺灣高等法院刑事判決
110年度上訴字第729號
上  訴  人  
即  被  告  林子翔
選任辯護人  陳鵬宇律師(法扶律師)
上列上訴人因違反毒品危害防制條例案件，不服臺灣新北地方法
院於中華民國109年12月9日所為109年度訴字第500號第一審判決
（起訴案號：臺灣新北地方檢察署108年度偵字第33376、36660
號、109年度毒偵字第2443號），提起上訴，本院判決如下：
    主  文
原判決關於甲○○部分撤銷。
甲○○共同販賣第二級毒品未遂，處有期徒刑貳年。扣案如附表編
號1、2所示之物均沒收銷燬。
    事  實
一、甲○○知悉甲基安非他命為毒品危害防制條例所定之第二級毒
    品，「3,4-亞甲基雙氧苯基乙基胺戊酮」、「2-(4-溴-2,5-
    二甲氧基苯基)-N-(2-甲氧基苯甲基)乙胺」則是同條例所定
    之第三級毒品，均不得販賣，竟與梁晉塵（經原審判刑確定
    ）、蔡○○（民國00年0月生，全名詳卷，另由原審少年法庭
    處理，無證據足認甲○○當時知悉其係未滿18歲之少年）共同
    基於販賣第二、三級毒品以營利之犯意聯絡，由蔡○○依甲○○
    之指示，於108年10月26日下午1時17分許，在WeChat網頁刊
    登暗示毒品交易之訊息，適為執行網路巡邏勤務之警員發現
    ，於同日下午4時39分起，佯裝購毒者上網與蔡○○聯繫，以
    「菸」、「酒」等暗語，相約在新北市○○區○○路000號前進
    行毒品交易；再由甲○○將含有微量甲基安非他命、「3,4-亞
    甲基雙氧苯基乙基胺戊酮」、「2-(4-溴-2,5-二甲氧基苯基
    )-N-(2-甲氧基苯甲基)乙胺」等成分之藥錠磨碎置入一般咖
    啡包3包（附表編號1），連同甲基安非他命1包（附表編號2
    ）交由梁晉塵於同日晚間9時24分許，前往上開約定地點與
    佯裝購毒者之警員進行交易，而向該警員收取新臺幣（下同
    ）3千9百元，並在附近思源路453巷內擬交付毒品之際，為
    警當場逮捕而未遂，並扣得附表編號1、2所示毒品等物，循
    線查獲甲○○、蔡○○，始悉上情。
二、案經新北市政府警察局新莊分局報請臺灣新北地方檢察署檢
    察官偵查起訴。
    理  由
壹、證據能力：
　　本院認定犯罪事實所憑之供述證據及非供述證據，檢察官、
    被告及辯護人均同意作為本案證據（本院卷第118至122頁）
    ，查無證據足認係公務員違背法定程序所取得，且無顯不可
    信或不得作為證據之情形，均有證據能力。
貳、實體方面：
一、認定事實所憑之證據及理由：
　㈠上開事實，業據上訴人即被告甲○○於偵查、原審及本院審理
    時自白不諱（偵33376卷第66至68頁、原審卷一第172頁、本
    院卷第151頁），核與共犯蔡○○（偵33376卷第94至95頁、原
    審卷一第254至256頁）、梁晉塵所述情節（偵33376卷第44
    至46頁、92頁、原審卷二第35至37頁）大致相合，且有附表
    編號1、2所示之物扣案可供佐證，而上開扣案物經送驗結果
    ，均含有毒品成分（詳如該附表所示），有臺北榮民總醫院
    109年1月22日北榮毒鑑字第C0000000號毒品成分鑑定書（偵
    33376卷第114頁）、內政部警政署刑事警察局109年8月17日
    刑鑑字第1090064704號鑑定書（原審卷一第331頁）可憑；
    此外，並有新北市政府警察局新莊分局搜索扣押筆錄、扣押
    物品目錄表（偵33376卷第18至20頁）、查獲現場及扣案物
    照片（偵33376卷第75至78頁）、警員職務報告（偵33376卷
    第11至12頁）、WeChat通訊畫面（偵33376卷第27至34頁）
    、行動通訊聯絡資料（偵36660卷第95至121頁）、現場監視
    畫面翻拍照片（偵36660卷第123至137頁)、原審勘驗筆錄及
    所附截圖（原審卷一第280至287頁、295至297頁）在卷可稽
    ，足認被告之自白與事實相符。
　㈡共犯蔡○○在WeChat網頁刊登暗示毒品交易之訊息，進而以「
    菸」、「酒」等暗語，與佯裝購毒者之警員相約進行毒品交
    易，其中「酒」暗語，係指毒品咖啡包，為被告及共犯梁晉
    塵、蔡○○所是認。而關於本案毒品咖啡包，被告供稱：我接
    到蔡○○的電話，說有客人要買毒品咖啡包，我們就去買普通
    咖啡包，剪搖頭丸加入裡面，以膠帶封口等語（偵33376卷
    第67頁）。佐以共犯梁晉塵於原審所供：我聽到對方要咖啡
    包，被告說他沒有咖啡包的包裝，叫我去便利商店買，我買
    回去後，被告就拿1顆1顆的粉色搖頭丸磨碎，放到咖啡包裡
    等語（原審卷一第444頁）。堪認被告當時得知共犯蔡○○與
    對方相約買賣之標的，包括毒品咖啡包後，係將含有微量甲
    基安非他命、「3,4-亞甲基雙氧苯基乙基胺戊酮」、「2-(4
    -溴-2,5-二甲氧基苯基)-N-(2-甲氧基苯甲基)乙胺」等成分
    之藥錠磨碎置入一般咖啡包3包（附表編號1），連同甲基安
    非他命1包（附表編號2）交由共犯梁晉塵持往與對方進行交
    易。現今社會毒品泛濫，查獲毒品咖啡包之內容物成分，不
    一而足，其中含有第二級毒品甲基安非他命、第三級毒品「
    3,4-亞甲基雙氧苯基乙基胺戊酮」、「2-(4-溴-2,5-二甲氧
    基苯基)-N-(2-甲氧基苯甲基)乙胺」成分者，亦不乏其例。
    本案共犯梁晉塵、蔡○○既知交易標的物包括毒品咖啡包，則
    對於被告所提供之毒品，包含第二、三級毒品，自應有所認
    識，並無逸脫共同犯意聯絡及行為分擔之範圍，均應共同負
    責。共犯蔡○○所辯：我不知被告交給對方的毒品含有第二級
    毒品成分等語，難認可採。
　㈢按甲基安非他命為毒品危害防制條例第2條第2項第2款所定之
    第二毒品，「3,4-亞甲基雙氧苯基乙基胺戊酮」、「2-(4-
    溴-2,5-二甲氧基苯基)-N-(2-甲氧基苯甲基)乙胺」則是同
    條項第3款所定之第三級毒品，均屬法律嚴禁之違禁物，凡
    轉讓予他人者，即足以構成犯罪，惟社會上仍不乏染有施用
    毒品惡習者，因有取得毒品之需求，致衍生非法地下交易活
    動，形成特殊之交易管道，而有一定之交易價值。考量一般
    交易活動本以追求獲利為常態，遑論毒品交易之特殊性，尤
    其近年來政府為杜絕毒品氾濫，嚴厲查緝毒品，衡諸經驗法
    則，倘無特殊情形，賣方願意鋌而走險進行毒品交易，應係
    為求營利。且販賣毒品一般均係私密進行，交易之毒品可任
    意分裝增減其分量，而每次買賣之價量亦隨時依雙方關係之
    深淺、當時之資力、需求程度及對行情之認知等因素，機動
    加以調整，故販賣毒品之利得，除經坦承犯行，或價量俱臻
    明確外，委難查得實情。即便未能查悉販賣毒品之確切利得
    金額，除非別有事證足認係按同一價量委買或轉售，而確未
    牟利者外，尚難執此遽認非法販賣之證據有所未足，致知過
    坦承者難辭重典，飾詞否認者反得僥倖。本案被告大費周章
    指示共犯蔡○○在網頁刊登暗示毒品交易之訊息，向不特定人
    兜售毒品，再將毒品交由共犯梁晉塵持往約定地點與佯裝購
    毒者之警員進行交易，其無憚嚴刑竣罰，以上述手法與不認
    識之人交易毒品，顯非代按同一價量委買或轉售，自始主觀
    上有販賣毒品以營利之犯意，甚為明確。
  ㈣本案事證明確，被告犯行堪以認定。
二、論罪科刑及撤銷改判之理由：
　㈠被告行為後，毒品危害防制條例於109年1月15日修正公布，
    同年7月15日生效施行。修正前第4條第2項之法定刑為「無
    期徒刑或7年以上有期徒刑，得併科1千萬元以下罰金」，修
    正後則為「無期徒刑或10年以上有期徒刑，得併科1千5百萬
    元以下罰金」；修正前第4條第3項之法定刑為「7年以上有
    期徒刑，得併科7百萬元以下罰金」，修正後則為「7年以上
    有期徒刑，得併科1千萬元以下罰金」；修正前第17條第2項
    規定「犯第4條至第8條之罪於偵查及審判中均自白者，減輕
    其刑」，修正後則規定「犯第4條至第8條之罪於偵查及歷次
    審判中均自白者，減輕其刑」；又修正後增訂第9條第3項「
    犯前五條之罪而混合二種以上之毒品者，適用其中最高級別
    毒品之法定刑，並加重其刑至二分之一」。經比較新舊法適
    用結果，修正後規定非有利於被告，依刑法第2條第1項前段
    ，應適用被告行為時之修正前規定。
　㈡被告將含有微量第二、三級毒品成分之藥錠磨碎置入一般咖
    啡包，未改變物質成分，非屬製毒行為。是核被告所為，係
    犯修正前毒品危害防制條例第4條第6項、第2項之販賣第二
    級毒品未遂罪，及修正前同條例第4條第6項、第3項之販賣
    第三級毒品未遂罪。其為販賣而持有毒品之低度行為，為販
    賣之高度行為所吸收，不另論罪。就上開犯行，被告與梁晉
    塵、蔡○○間有犯意聯絡及行為分擔，為共同正犯。被告以一
    行為，同時觸犯上開二罪名，為想像競合犯，依刑法第55條
    規定，從一重以販賣第二級毒品未遂罪處斷。被告已著手犯
    罪行為之實行而未遂，惡性較既遂犯為輕，爰依刑法第25條
    第2項規定減輕其刑。被告於偵查及審判中均自白犯罪，已
    見前述，爰整體適用修正前毒品危害防制條例第17條第2項
    規定遞減其刑。本案警方已逮捕梁晉塵，依梁晉塵警詢時之
    供述，知悉被告、蔡○○涉案（偵33376卷第9頁），並循線查
    獲被告後，並未因被告之供出毒品來源，而查獲其他正犯或
    共犯，自無從適用毒品危害防制條例第17條第1項規定，減
    輕或免除被告之刑。又被告依刑法第25條第2項、毒品危害
    防制條例第17條第2項規定遞減其刑後，可在遞減後之法定
    刑度內妥適斟酌量刑，並無過苛情形，難認有何客觀上顯然
    足以引起一般同情、縱科以最低度刑仍嫌過重之情形，亦無
    依刑法第59條規定酌減其刑之餘地，併此敘明。
　㈢按兒童及少年福利與權益保障法第112條第1項前段規定：「
    成年人教唆、幫助或利用兒童及少年犯罪或與之共同實施犯
    罪或故意對其犯罪者，加重其刑至二分之一」，係以所列對
    象之年齡作為加重刑罰之要件，則被告對該對象未滿18歲之
    客觀事實必須有所認識或預見，仍決意教唆、幫助、利用、
    共同實施或故意對其犯罪，始能適用上開規定加重其刑。查
    共犯蔡○○是92年5月生，本案行為時為未滿18歲之少年，固
    有其個人戶籍資料可證。惟依蔡○○所述，其與被告及梁晉塵
    都是用FACEBOOK MESSENGER聯絡，僅共同販賣這一次等語（
    偵36660卷第23頁），難認彼此關係密切。而蔡○○當時已年
    約16歲又5個月，一般人與其見面交談，能否當然認識或預
    見其係未滿18歲之少年，有合理之可疑。參諸蔡○○自始至終
    均未表示曾經告知被告其實際年齡，是被告所辯：蔡○○僅曾
    問我是否也是某國中畢業，我因而知道他是我學弟，但不知
    道他比我小幾屆（按被告行為時22歲），直至案發後製作警
    詢筆錄時，警方出示蔡○○之口卡資料，我才知道蔡○○當時未
    滿18歲，我在原審說知悉蔡○○未滿18歲之時點，係在案發後
    警詢時，而非案發前或案發時等語（本院卷第59、143頁)，
    尚非完全不足採信。此外，查無證據足認本案被告自始已認
    識或預見蔡○○當時係未滿18歲之少年，依罪疑惟輕原則，自
    無從適用兒童及少年福利與權益保障法第112條第1項前段規
    定加重其刑。公訴人認被告應依上開規定加重其刑，容有誤
    會，附此敘明。
　㈣原審對被告甲○○論罪科刑，固非無見。惟查：1、本案查無證
    據足認被告自始已認識或預見蔡○○當時係未滿18歲之少年，
    無從適用兒童及少年福利與權益保障法第112條第1項前段規
    定加重其刑，業經本院論述如上。原判決僅憑被告在原審準
    備程序所供「(問：少年蔡○○本案行為時未滿18歲，是否知
    情？）知道」（原審卷一第299頁），未究明被告知悉之時
    點，遽依上開規定加重其刑，已有未洽；2、本案共犯梁晉
    塵、蔡○○既知交易標的物包括毒品咖啡包，則對於被告所提
    供之毒品，包含第二、三級毒品，自應有所認識，並無逸脫
    共同犯意聯絡及行為分擔之範圍，均應共同負責，已見前述
    。原判決認蔡○○刊登訊息及與佯裝購毒者之警員聯繫內容，
    僅及於第三級毒品，乃被告自行提昇販賣第二級毒品之犯意
    ，此部分不在蔡○○之犯意聯絡範圍等語，難認允當。另被告
    係將含有微量第二、三級毒品成分之藥錠磨碎置入一般咖啡
    包，無證據足認有主動混合不同種類毒品之行為，原判決認
    被告將第二、三級毒品混合包裝，亦欠精確。被告提起上訴
    ，指摘原判決不當，為有理由，自應由本院將此部分撤銷改
    判。
　㈤爰審酌被告不思循正當途徑得財，竟無視嚴刑竣法及毒品之
    危害性，著手實行販毒行為，且透過網路向不特定人兜售，
    對於國民健康、社會風氣之危害程度甚大，本不容輕縱，然
    考量其年紀尚輕，所幸及時為警查獲，未成功散布毒品造成
    實害，且所販賣毒品之數量非鉅、獲利非高，兼衡其犯罪之
    動機、目的、分工手法、涉案程度，及其教育程度、工作收
    入情形、家庭生活情況（本院卷第150頁）等一切情狀，量
    處如主文第二項所示之刑。
三、沒收：
　  扣案如附表編號1、2所示之物，為本案查獲之第二、三級毒
    品，其中第三級毒品與第二級毒品混合，連同包裝袋均無法
    與第二級毒品完全析離，亦無析離之實益與必要，不問屬於
    犯罪行為人與否，均應依毒品危害防制條例第18條第1項前
    段規定，宣告沒收銷燬。至於鑑驗用罄部分，因已滅失不存
    在，無庸諭知沒收，附此敘明。
據上論斷，應依刑事訴訟法第369條第1項前段、第364條、第299
第1項前段，修正前毒品危害防制條例第4條第6項、第2項、第3
項、第17條第2項，毒品危害防制條例第18條第1項前段，刑法第
11條、第2條第1項前段、第28條、第25條、第55條，判決如主文
。
本案經檢察官徐世淵提起公訴，檢察官王正皓到庭執行職務。
中　　華　　民　　國　　110 　年　　5 　　月　　27　　日
              　　刑事第六庭    審判長法　官  劉方慈
                                      法　官  許曉微
                                      法　官  朱嘉川
以上正本證明與原本無異。
如不服本判決，應於收受送達後20日內向本院提出上訴書狀，其
未敘述上訴之理由者並得於提起上訴後20日內向本院補提理由書
（均須按他造當事人之人數附繕本）「切勿逕送上級法院」。
                                      書記官  尤朝松
中　　華　　民　　國　　110 　年　　5 　　月　　28　　日
附錄本案論罪科刑法條全文　　
修正前毒品危害防制條例第4條
製造、運輸、販賣第一級毒品者，處死刑或無期徒刑；處無期徒
刑者，得併科新臺幣2千萬元以下罰金。
製造、運輸、販賣第二級毒品者，處無期徒刑或7年以上有期徒
刑，得併科新臺幣1千萬元以下罰金。
製造、運輸、販賣第三級毒品者，處7年以上有期徒刑，得併科
新臺幣7百萬元以下罰金。
製造、運輸、販賣第四級毒品者，處5年以上12年以下有期徒刑
，得併科新臺幣3百萬元以下罰金。
製造、運輸、販賣專供製造或施用毒品之器具者，處1年以上7年
以下有期徒刑，得併科新臺幣1百萬元以下罰金。
前五項之未遂犯罰之。

附表：
編號 扣案物 鑑定結果 依據  1 毒品咖啡包3包 ⒈含微量第二級毒品甲基安非他命成分。 ⒉含微量第三級毒品「3,4-亞甲基雙氧苯基乙基胺戊酮」、「2-(4-溴-2,5-二甲氧基苯基)-N-(2-甲氧基苯甲基)乙胺」等成分。 ⒊經二次取樣鑑定，驗餘總淨重25.84公克。 ⒈臺北榮民總醫院109 年1 月22日北榮毒鑑字第C0000000號毒品成分鑑定書（偵33376卷第114頁）。 ⒉內政部警政署刑事警察局109 年8 月17日刑鑑字第1090063704號鑑定書（原審卷一第331 頁）。 ⒊新北市政府警察局新莊分局搜索、扣押筆錄、扣押物品目錄表（偵第33376卷第18至20 頁）。 ⒋現場查獲及扣案物照片（偵33376卷第75至78頁）。  2 白色、透明晶體1包 含有第二級毒品甲基安非他命成分，驗前淨重1.5161公克，取樣0.0029公克鑑定用畢，驗餘淨重1.5132公克。